【裁判字號】    97,上易,853
【裁判日期】    970717
【裁判案由】    毀損
【裁判全文】
臺灣高等法院刑事判決                 97年度上易字第853號
上  訴  人
即  被  告  乙○○
                      號
上列上訴人因毀損案件，不服臺灣板橋地方法院96年度易字第33
44號，中華民國97年1 月25日第一審判決（起訴案號：臺灣板橋
地方法院檢察署96年度偵字第17728 號），提起上訴，本院判決
如下：
    主  文
上訴駁回。
乙○○緩刑貳年。
    事實及理由
一、本案經本院審理結果，認第一審判決對被告乙○○毀損，處
    拘役拾日之諭知，核無不當，應予維持，並引用第一審判
    決書記載之事實、證據及理由（如附件）。
二、被告上訴意旨略以其並無踩踏告訴人甲○○○之菜園，告訴
    人所提出之照片係其於96年6 月25日中午才拍攝，當時其已
    不在台北等語。
三、查原判決業於理由中說明被告如何有毀損之行為，並不悖論
    理及經驗法則。告訴人菜園被毀損之照片，確係警員於96年
    6 月25日所拍攝，亦有該照片附於偵查卷上載攝影時間可稽
    ，是原判決就此並未錯認。而原審認定被告犯毀損罪，除以
    上開照片為佐外，並係依據告訴人之指述及證人丁尾吉之證
    述，並非單以照片作為認定被告犯罪之證據。甚且被告所舉
    之證人游姬勤於原審亦證稱有聽到甲○○○說乙○○踩到她
    的菜，而乙○○回答說是不小心的等語。被告空言否認未踩
    踏告訴人之菜園，自不足採。原審依證人丁尾吉所述情節，
    認定被告係因與告訴人發生口角，始起意踩踏菜圃，而有毀
    損之犯意，並參酌被告無前科之素行狀況，僅因種菜搭建棚
    架之細故而生口角，且彼此相互挑釁，互不相讓等犯罪動機
    、目的、手段，進而導致告訴人所種植之空心菜毀損，及犯
    後無法達成和解，犯罪後態度不佳等一切情狀，量處其拘役
    拾日，並諭知易科罰金折算標準，認事用法，核無不當，
    量刑亦甚妥適，應予維持。被告上訴否認犯行，為無理由，
    應予駁回。惟被告上訴後，告訴人於本院表達希望能與被告
    私下和解，坐下來談談之意，審酌被告未曾因故意犯罪而受
    有期徒刑以上刑之宣告，有本院被告前案紀錄表一份在卷可
    稽，其係一時失慮而犯，經此偵審程序及刑之宣告應已知所
    教訓，而以暫不執行為適當，併依刑法第74條第1 項第1 款
    規定宣告緩刑二年，以啟自新。
據上論斷，應依刑事訴訟法第368 條，刑法第74條第1 項第1 款
，判決如主文。
本案經檢察官陳大偉到庭執行職務。
中    華    民    國    97    年    7     月    17    日
            刑事第十五庭  審判長法  官  吳昭瑩
                                法  官  蘇隆惠
                                法  官  李正紀
以上正本證明與原本無異。
不得上訴。
                                書記官  鄭信昱
中    華    民    國    97    年    7     月    17    日
附錄：本案論罪科刑法條全文
中華民國刑法第354條
毀棄、損壞前二條以外之他人之物或致令不堪用，足以生損害於
公眾或他人者，處二年以下有期徒刑、拘役或五百元以下罰金。
附件：
臺灣板橋地方法院刑事判決              96年度易字第3344號
公  訴  人  臺灣板橋地方法院檢察署檢察官
被      告  甲○○○  女  60歲（民國○○年○○月○○日生）
                      身分證統一編號：Ｚ000000000號
                      住臺北縣五股鄉○○路○段61巷6號之1
被      告  乙○○  女  52歲（民國○○年○月○○日生）
                    身分證統一編號：Ｚ000000000號
                    住臺北縣新莊市○○路○段115巷2弄3之1
                      號
                    居臺北縣五股鄉○○路2巷11號7樓
                    送達代收人：楊雅琦（址同上）
上列被告因傷害等案件，經檢察官提起公訴（96年度偵字第1772
8 號），本院判決如下：
    主  文
甲○○○傷害人之身體，處拘役拾日，如易科罰金，以新台幣
壹仟元折算壹日。
乙○○損壞他人之空心菜，足生損害於他人，處拘役拾日，如
易科罰金，以新台幣壹仟元折算壹日。
    事  實
一、緣綽號「玉英」之人向甲○○○租用位在臺北縣五股鄉○○
    路○ 段175 號斜對面之菜圃後，轉由乙○○在該處種菜，而
    甲○○○則亦在相鄰上開土地之菜圃種菜。於民國96年6 月
    24 日 下午18時30分許，乙○○欲在該二片菜圃相鄰界線之
    通道處搭蓋絲瓜棚，引起甲○○○不滿，二人遂因此發生口
    角。乙○○見甲○○○執意反對其搭蓋絲瓜棚，竟基於毀損
    之犯意，以雙腳踐踏踩毀甲○○○菜圃內所種植之空心菜，
    足生損害於甲○○○。甲○○○見狀氣憤難當，即基於傷害
    之不確定故意，徒手推開乙○○，乙○○因此重心不穩而跌
    倒在地，因此受有受有頭部外傷、左大腿挫傷瘀腫4x1 公分
    及2x2 公分、左上臂挫傷瘀腫6x2 及4x2 公分、右上臂挫傷
    瘀血5x2 公分、後枕部頭皮瘀腫4x4 公分、後頸部挫傷瘀腫
    4x4 公分等傷害。
二、案經乙○○、甲○○○訴由臺北縣政府警察局蘆洲分局報告
    臺灣板橋地方法院檢察署檢察官偵查起訴。
    理  由
一、訊據被告甲○○○、乙○○二人於本院審理中均矢口否認涉
    有傷害及毀損之犯行，其中被告甲○○○辯稱，乙○○係因
    踩到地上的木板重心不穩而跌倒而受傷云云；被告乙○○則
    辯稱：其前往甲○○○之菜園並未踩到她的菜云云。經查：
  (一)就被告乙○○毀損部分，業經告訴人即被告甲○○○於警詢
    及偵查中指述甚明（見偵查卷第4 、37、38頁）。此外，並
    有警方前往現場拍攝之照片5 幀在卷可佐（見偵查卷第16、
    19、20、22頁）。由上述照片，已可見告訴人即被告甲○○
    ○指述其所種植之空心菜遭受毀損乙節非虛。此外，證人丁
    尾吉於偵查及本院審理中亦均具結證稱：「有一個太太（指
    乙○○）在釘棚子，甲○○○要她不要釘在路中間會擋路，
    結果對方還真的釘下去，甲○○○幫她另外挖一個洞要她把
    棚子架在那裡，並把對方原來架上去的棚架拔起來，對方就
    很不高興，…就兩隻腳一直去踩甲○○○的菜圃，踩了二、
    三格，甲○○○就上前阻止，與對方互相拉扯」等語（見偵
    查卷第43頁、本院97年1 月9 日審理筆錄第3 頁），更可證
    明告訴人即被告甲○○○上開指述屬實。雖被告乙○○舉證
    人周德旺、游姬勤為其有利之證明，然證人周德旺於偵查中
    係具結證稱：「我的地和乙○○的地有一段距離，他們在吵
    架，但吵什麼我聽不清楚，因為很遠，所以沒有看到乙○○
    踩甲○○○之菜圃」等語（見偵查卷第52頁），此部分證言
    已不足為被告乙○○有利之認定。而證人游姬勤於偵查中亦
    僅證稱：「（問：有無看到乙○○踩甲○○○的地？）沒有
    」等語（見偵查卷第29頁），然對照證人游姬勤於本院審理
    中具結證稱：「我在我的菜園那裡，有聽到甲○○○說乙○
    ○踩到她的菜，而乙○○回答說是不小心的」等語（見本院
    上開審理筆錄第9 頁），可見被告乙○○確實有踩踏甲○○
    ○所種植之空心菜之舉動。復依證人丁尾吉所述情節，顯見
    被告乙○○係因與甲○○○發生口角，始起意踩踏甲○○○
    之菜圃，確有毀損之犯意甚明，益見證人游姬勤上開證言，
    亦不足以為被告乙○○有利之認定。
  (二)次就被告甲○○○傷害部分，查：
  被告甲○○○於警詢中自承：「我只有用手推她一下要她離
    開我的菜圃，她因重心不穩自己摔倒，撞到竹子而受傷。因
    事發當時她（指乙○○）正用腳踩我種的菜，我一氣之下才
    推她」等語（見偵查卷第5 頁），此部分核與告訴人即被告
    乙○○指稱被告甲○○○自後方推伊乙節相符（見偵查卷第
    10頁），並有診斷證明書1 紙附卷可佐（見偵查卷第31頁）
    。參以證人丁尾吉於本院審理中具結所證：「乙○○堅持要
    把木棍搭在原來的地方，甲○○○就把木棍拔起來丟到旁邊
    ，乙○○很生氣，拿圓鍬丟向甲○○○，甲○○○閃開沒被
    打中，之後乙○○跑到甲○○○的菜圃踩菜，甲○○○看到
    乙○○在破壞她的菜圃，就過去拉開她，乙○○跟著要閃開
    ，就被旁邊的圍繩絆到而跌倒，固定繩子的木樁倒下打到乙
    ○○」等語（見本院審理筆錄第3 頁）。由證人丁尾吉所述
    ，可見被告甲○○○於警詢中所為上開供述屬實。足見被告
    甲○○○確實自後方推開乙○○，致乙○○重心不穩跌倒在
    地而受傷甚明。
  雖告訴人即被告乙○○另指稱，被告甲○○○以手搥其頭部
    云云，然證人游姬勤於偵查中係具結證稱：「甲○○○自背
    後壓著乙○○，徒手打乙○○，前面我因為在工作，沒看到
    他們是怎麼打的，只有聽到他們在爭吵的聲音」等語（見偵
    查卷第29頁）；復於本院審理中具結證稱：「我原本在菜園
    種菜，聽到『玉芳』在喊有人打架，就跑去田埂上看，我看
    到乙○○趴在菜圃裡面，甲○○○膝蓋在乙○○的背上，左
    手壓著乙○○，右手一直打，全身都在動，打得很用力，然
    後停頓一下又繼續打」等語（見本院上開審理筆錄第7 、8
    頁）。然證人游姬勤於本院審理中卻又證稱：「我聽到『玉
    芳』在喊有人打架的時候，跑去田埂上看，乙○○已經趴在
    菜圃溝內，我沒有看到甲○○○如何將乙○○壓制在地」等
    語，則證人游姬勤既未全程觀看被告甲○○○與乙○○間之
    爭吵，其所述被告甲○○○將乙○○壓在地上施加毆打之情
    節，實非全然可信。再者，證人丁尾吉於本院中具結證稱，
    「我確實沒有看到甲○○○打乙○○，我的視線一直沒有離
    開她們二人，當時光線很亮，我看得很清楚」等語（見本院
    審理筆錄第5 頁）。既證人丁尾吉於本院審理中證稱，其與
    告訴人即被告乙○○並不認識，亦無何仇隙（見本院審理筆
    錄第5 頁），自無必要編造不利於乙○○之證言。況且，由
    告訴人即被告乙○○所提出之診斷證明書所載，其所受傷勢
    包括「左大腿挫傷瘀腫」、「後枕部頭皮瘀腫」及「後頸部
    挫傷瘀腫」等，則即便依證人游姬勤所述，被告甲○○○係
    徒手用力毆打乙○○，則何能造成此種通常為鈍器撞擊而致
    之「挫傷」？此顯有悖於常理。況證人游姬勤亦陳稱，「當
    時丁尾吉距離被告二人很近」等語（見上開審理筆錄第8 頁
    ），則當以距離案發現場較近之證人丁尾吉所述較為可信。
    是告訴人即被告乙○○此部分指述，自非可作為不利於被告
    甲○○○之認定。
  (三)綜上所述，被告甲○○○明知在狹小之菜圃內，伸手推開乙
    ○○，勢將導致其跌倒在地並撞擊周圍之障礙物而受傷，竟
    仍不違背其本意而推開乙○○，顯見被告甲○○○具有傷害
    之不確定故意甚明。是被告乙○○、甲○○○所辯均非可採
    ，其二人毀損、傷害之犯行，事證均已臻明確，堪予認定。
二、核被告乙○○所為，係犯刑法第354 條之毀損罪；核被告甲
    ○○○所為，則係犯刑法第277 條第1 項之傷害罪。本院審
    酌被告二人均無前科之素行狀況，竟僅因種菜搭建棚架之細
    故而生口角，且彼此相互挑釁，互不相讓等犯罪動機、目的
    、手段，進而導致告訴人即被告甲○○○所種植之空心菜毀
    損，告訴人即被告乙○○受傷等犯罪所生危害程度，並考量
    被告二人犯罪後均飾詞否認犯行，且不僅均未向對方道歉，
    亦無法達成和解，犯罪後態度不佳等一切情狀，各量處如主
    文所示之刑，並諭知易科罰金折算標準。
據上論斷，應依刑事訴訟法第299 條第1 項前段，刑法第277 條
第1 項、第354 條、第41條第1 項前段，刑法施行法第1 條之1
，判決如主文。
本案經檢察官馬凱蕙到庭執行職務。
中    華    民    國    97    年    1     月    25    日
                  刑事第十四庭  法  官  汪怡君
上列正本證明與原本無異。
如不服本判決，應於送達後十日內敘明上訴理由，向本院提出上
訴狀。
                                書記官  李郁禎
中    華    民    國    97    年    1     月    25    日
附錄本案論罪科刑法條全文：
中華民國刑法第277條
傷害人之身體或健康者，處三年以下有期徒刑、拘役或一千元以
下罰金。犯前項之罪因而致人於死者，處無期徒刑或七年以上有
期徒刑；致重傷者，處三年以上十年以下有期徒刑。
中華民國刑法第354條
毀棄、損壞前二條以外之他人之物或致令不堪用，足以生損害於
公眾或他人者，處二年以下有期徒刑、拘役或五百元以下罰金。


司法院資訊處製作；財團法人民間司法改革基金會備份。
